最高法院刑事判決　　　　　　九十六年度台上字第六一二一號
上　訴　人　甲○○（原名丘安明）
　　　　　　乙　○
上 列一 人
選任辯護人　陳佳瑤律師
上列上訴人等因違反毒品危害防制條例案件，不服台灣高等法院
中華民國九十五年三月二十八日第二審判決（九十三年度上訴字
第二六三０號，起訴案號：台灣新竹地方法院檢察署九十一年度
偵字第二二二二號），提起上訴，本院判決如下：
    主  文
原判決撤銷，發回台灣高等法院。
    理  由
原判決認定上訴人甲○○（原名丘安明）、乙○有如原判決事實
欄所載之犯行，因而維持第一審論處甲○○、乙○共同連續販賣
第二級毒品罪刑（甲○○處有期徒刑十二年，褫奪公權八年；乙
○處有期徒刑十年，褫奪公權六年）之判決，並駁回上訴人等在
第二審之上訴；固非無見。
惟查：（一）犯罪事實應依證據認定，有罪之判決書，應於理由
內記載認定犯罪事實所憑之證據及其認定之理由，否則即有理由
不備之違法。原判決於事實欄一之(一)認定：甲○○自民國九十年
底某日起至九十一年一月底止，平均每星期一次、連續販賣第二
級毒品ＭＤＭＡ及第三級毒品Ｋ他命予賴森全，共十次。於事實
欄一之(三)認定：甲○○自九十一年一月初某日起至同年二月三日
止，每星期四、六各一次，連續販賣第二級毒品ＭＤＭＡ與第三
級毒品Ｋ他命予陳建國，共十次。於事實欄一之(二)、(四)認定：甲
○○、乙○共同販賣第二級毒品ＭＤＭＡ及第三級毒品Ｋ他命予
林信義共二十次及共同販賣第二級毒品ＭＤＭＡ、大麻及第三級
毒品Ｋ他命予韋壹宸共四十次等情。惟原判決就認定上訴人等共
同或單獨販賣予陳建國、賴森全、林信義、韋壹宸等人之毒品之
次數一節，均未在理由內詳敘其憑以判斷之證據及認定之理由，
有理由不備之違誤。（二）第一審判決主文對甲○○、乙○二人
在諭知販賣第二級毒品罪名下，宣告沒收扣案含有第二級毒品甲
基安非他命成份之藥丸十八顆，原判決予以維持。惟第一審判決
及原判決事實欄並未認定上訴人等有販賣安非他命犯行，且原判
決事實欄載稱扣案含有第二級毒品甲基安非他命成份之藥丸十八
顆，係在乙○新竹市○○路二七九號四樓之二室之租屋處扣得，
理由說明係乙○所有，且為違禁物（見原判決正本第十二頁）。
則上開含安非他命成份之藥丸十八顆似非上訴人等所犯販賣安非
他命罪所查獲之毒品，亦非甲○○共同持有之違禁物，第一審法
院竟在上訴人等販賣第二級毒品ＭＤＭＡ之罪名項下諭知沒收，
且於甲○○論罪主文亦一併宣告沒收，有違罪刑不可分之原則；
且第一審判決理由既敘明係依違禁物之規定而宣告沒收，然判決
漏引刑法第三十八條第一項第一款之沒收依據，均有可議。原判
決未予糾正，仍予維持，同有違誤。（三）事實審法院所認定之
事實與所採之證據不相適合者，即屬證據上理由矛盾，其判決當
然為違背法令。原判決事實欄記載查獲而扣案之毒品計有「於民
國九十一年四月十九日凌晨零時許，自甲○○所使用之車號三Ｆ
－五三六三號自小客車內，扣得第二級毒品ＭＤＭＡ二十八顆、
第三級毒品Ｋ他命十四顆（紅白十三顆、綠白一顆）；隨後在甲
○○新竹市○區○○○街五０之五號二樓二０六室租屋處外走廊
之天花板內扣得第二級毒品ＭＤＭＡ五十二顆、第三級毒品Ｋ他
命八十三顆、粉狀Ｋ他命一包驗後淨重六．八八公克；在乙○新
竹市○○路二七九號四樓之二室之租屋處扣得形狀與ＭＤＭＡ相
似、含有第二級毒品甲基安非他命成份之藥丸十八顆」等情（見
原判決正本第三頁）；上開毒品經鑑定後，其中在甲○○車上查
獲之第二級毒品ＭＤＭＡ二十八顆，因鑑定用罄六顆；在甲○○
租屋處走廊天花板內扣得第二級毒品ＭＤＭＡ五十二顆，因鑑定
用罄八顆；第三級毒品Ｋ他命藥丸八十三顆，因鑑定用罄十顆；
在乙○租屋處扣得甲基安非他命成份之藥丸十八顆，因鑑定用罄
一顆；有內政部警政署刑事警察局九十一年五月三日刑鑑字第０
九一０一０一三一四號鑑驗通知、九十一年五月二日刑鑑字第０
九一０一０一三一五號鑑驗通知及法務部調查局函在卷可稽（見
偵字第二五八一號卷第三三九頁、第三三二頁、第三三六頁、第
三０二頁）。倘若該鑑驗通知書所載無訛，則扣案ＭＤＭＡ八十
顆中之十四顆、Ｋ他命藥丸八十三顆中之十顆；安非他命十八顆
中之一顆，均已因鑑定用罄而滅失，應僅就上開驗餘之毒品（即
ＭＤＭＡ剩下六十六顆、Ｋ他命藥丸剩下七十三顆、安非他命剩
下十七顆）宣告沒收銷燬。乃第一審判決主文於上訴人等所犯販
賣第二級毒品罪刑下宣告沒收銷燬之毒品有扣案之第二級毒品Ｍ
ＤＭＡ共八十顆、含第二級毒品甲基安非他命之藥丸共十八顆、
第三級毒品Ｋ他命藥丸八十三顆，與所採之證據不相適合，原判
決亦未予糾正，竟予維持，同有違誤。以上或係上訴意旨所指摘
，或為本院得依職權調查之事項，應認原判決有撤銷發回更審之
原因。又原判決事實欄一認定上訴人等於原判決事實欄所載之時
間內，於每星期四、六，至新竹市○○路三二四號五樓之「「蕾
瑞斯舞廳」或新竹市○○路一六七號「中正凱悅ＫＴＶ」內，由
甲○○單獨或與乙○共同連續販賣第二級毒品予韋壹宸等情。惟
原判決事實欄一之(四)又認定甲○○與乙○共同販賣毒品予韋壹宸
之時間為每星期二、四（見原判決正本第二頁第八行、第三頁第
八行）。又原判決事實欄一之(二)認定甲○○販賣第二級毒品予林
信義共二十次，每次新台幣三千元計算之毒品，惟原判決理由欄
計算其販賣毒品所得，則說明為三千乘以十（見原判決正本第十
三頁理由(3)），似均有誤載，案既發回，應併注意及之。
據上論結，應依刑事訴訟法第三百九十七條、第四百零一條，判
決如主文。
中　　華　　民　　國　九十六　年 　十一 　月　 十五 　日
                      最高法院刑事第十一庭
                          審判長法官  林　永　茂
                                法官  蘇　振　堂
                                法官  蕭　仰　歸
                                法官  何　菁　莪
                                法官  王　居　財
      本件正本證明與原本無異
                                      書  記  官
中　　華　　民　　國　九十六　年　 十一   月　 二十 　日
                                                      Ｅ
